最高法院刑事判決　　　　　　　　　　　　　　　九十一年度台上字第一四八二號
　　上訴人　台灣高等法院高雄分院檢察署檢察官
　　被　告　甲○○
右上訴人因被告偽造文書案件，不服台灣高等法院高雄分院中華民國八十八年十二月
三十日第二審判決（八十八年度上訴字第一○三六號，起訴案號：台灣屏東地方法院
檢察署八十八年度偵緝字第一五號），提起上訴，本院判決如左：
    主  文
原判決撤銷，發回台灣高等法院高雄分院。
    理  由
本件原判決認定被告甲○○係花蓮市宏正五金建材行負責人，於民國八十六年一月下
旬某日，明知吳文清於八十五年間，並未在其宏正五金建材行工作領取薪資，竟在其
業務上作成之八十五年度薪資所得扣繳憑單，填載給付吳文清薪資十九萬五千元（新
台幣），及宏正五金建材行八十五年度給付薪資總額六百零七萬一千元（含吳文清之
新資）之各類所得資料申報書，再於同年一月三十一日持以向財政部台灣省北區國稅
局申報，使該局承辦公務員登載於職務上所掌之吳文清各類所得資料公文書上，足以
生損害於國稅局課徵綜合所得稅之正確性及吳文清等情。因而撤銷第一審諭知上訴人
無罪之判決，改判論處上訴人明知為不實之事項而使公務員登載於職務上所掌之公文
書，足以生損害於公眾及他人（累犯）罪刑。固非無見。
惟查，(一)、檢察官起訴意旨，指訴被告偽造吳文清印文及吳某領取工資之八十五年度
工資報表據以作成內容不實之所得稅扣繳申請書，向花蓮縣稅捐稽徵機關申報等情，
因認被告牽連犯有刑法第二百十條偽造私文書及同法第二百十五條業務上登載不實文
書等罪嫌。而被告於偵查中供述，吳文清之所得，伊係拿給會計師申報，為何申報吳
某領取十九萬五千元薪資，要問會計師才知道等語（見八十八年度偵緝字第一五號卷
第六頁背面）。依一般商業會計實務，對於薪資之支出、領取，多製作有工資報表或
印領清冊為憑證，究竟被告虛報吳文清薪資，有無偽造吳文清印文及吳某名義之工資
報表或印領清冊之事實，關係被告有無偽造私文書之犯行。乃原審未傳訊前述承辦會
計師查明真相，徒以卷內並無蓋有吳文清印文之工資報表，認為不能證明被告犯有偽
造私文書罪責，自屬未盡調查能事之違誤。(二)、原判決事實欄並未詳細明，被告不
實申報支出吳文清薪資，究竟如何使承辦之稅務人員陷於錯誤，因而為何不實之登載
，又登載於何種公文書上之事實，其事實已欠明白；且其理由欄亦未記載其憑以認定
之證據及理由，則其論處被告犯刑法第二百十四條使公務員登載不實罪責，自失所依
據，尚嫌判決不備理由之疏誤。檢察官上訴意旨，指摘原判決不當，非無理由，應認
有撤銷發回更審之原因。又原判決認為無罪（不另為無罪諭知）部分，因與前述發回
之有罪部分有審判不可分之關係，爰一併發回更審。另被告如有偽造工資報表或印領
清冊之事實，是否偽造商業原始會計憑證而涉犯商業會計法第七十一條第一款之罪？
案經發回，允宜併予審究明白。附此明。
據上論結，應依刑事訴訟法第三百九十七條、第四百零一條，判決如主文。
中      華      民      國    九十一    年      三      月    二十一    日
                              最高法院刑事第六庭
                                  審判長法官  吳  雄  銘
                                        法官  池  啟  明
                                        法官  石  木  欽
                                        法官  郭  毓  洲
                                        法官  吳  三  龍
      右正本證明與原本無異
                                              書  記  官
中      華      民      國    九十一    年      三      月              日
